【裁判字號】    97,易,897
【裁判日期】    971219
【裁判案由】    傷害
【裁判全文】
臺灣新竹地方法院刑事判決               97年度易字第897號
    公  訴  人  臺灣新竹地方法院檢察署檢察官
    被      告  丙○○
    輔  佐  人  丁○○
上列被告因傷害案件，經檢察官聲請簡易判決處刑（97年度偵續
一字第23號），經本院改依通常程序判決如下：
    主  文
丙○○無罪。
    理  由
一、本件公訴意旨略以：被告丙○○基於傷害他人身體之犯意，
    於民國96年8月29日下午6時30分許，在告訴人乙○○位於新
    竹縣竹北市○○街256號之住處，先以隨身攜帶之雨傘打破
    玻璃之後，再持雨傘毆打乙○○，使乙○○閃避不及而踩到
    地上碎玻璃，而受有右足底切割傷口0.5公分之傷害，因認
    被告丙○○涉犯刑法第277條第1項之傷害罪嫌。
二、(1)按犯罪事實應依證據認定之，無證據不得認定犯罪事實。
    又不能證明被告犯罪者，應諭知無罪之判決，刑事訴訟法第
    15 4條、第301條第1項分別定有明文。又事實之認定，應憑
    證據，如未能發現相當證據，或證據不足以證明，自不能以
    推測或擬制之方法，為裁判基礎（最高法院40年臺上字第86
    號判例參照）；認定不利於被告之事實，須依積極證據，苟
    積極證據不足為不利於被告之事實認定時，即應為有利於被
    告之認定，更不必有何有利之證據（最高法院30年上字第81
    6號判例參照）；且認定犯罪事實，所憑之證據，無論直接
    或間接證據，其為訴訟上之證明，須於通常一般之人均不致
    有所懷疑，而得確信其為真實之程序者，始得據之為有罪之
    認定，倘其證明尚未達到此一程度，而有合理性懷疑之存在
    時，即無從為有罪之認定（最高法院76年台上字第4986號判
    例參照）。(2)次按刑事訴訟法第161條已於91年2月8日修正
    公布，其第1項規定：檢察官就被告犯罪事實，應負舉證責
    任，並指出證明之方法。因此，檢察官對於起訴之犯罪事實
    ，應負提出證據及說服之實質舉證責任。倘其所提出之證據
    ，不足為被告有罪之積極證明，或其指出證明之方法，無從
    說服法院以形成被告有罪之心證，基於無罪推定之原則，自
    應為被告無罪判決之諭知（最高法院92年台上字第128號判
    例參照）。
三、公訴人認被告涉犯刑法第277條第1項之傷害罪嫌，係以(1)被
    告丙○○於警詢、偵訊時不利於己之供述。(2)證人即告訴人
    乙○○於警詢、偵訊時之證述。(3)證人即案發時在場者甲○
    ○、徐羽盈、徐羽禎於警詢、偵訊時之證述。(4)翻拍自案發
    過程錄影畫面之照片20幀。(5)東元綜合醫院診斷證明書1紙
    ，為其論據。
四、訊據被告堅詞否認有何傷害犯行，辯稱：是告訴人乙○○未
    穿拖鞋遭地上玻璃刺傷，我沒有打她等語。
五、經查：
（一）緣被告丙○○與告訴人乙○○間疑似有實質上之母女關係
      （按戶籍登記乙○○之母親為陳李寶），而告訴人與被告
      之子女間有官司糾紛，且因2人之親屬關係存否，涉及家
      產分配問題，造成2人間時有爭執、心結難解。詎被告於
      民國96年8月29日下午6時許，前往新竹縣竹北市○○街
      256號即告訴人所經營之「咖美橙」飲食店外，再度因上
      開嫌隙而與告訴人發生爭執，被告乃基於毀損之犯意，以
      隨身攜帶之雨傘敲破告訴人前揭飲食店之玻璃門上玻璃，
      足生損害於告訴人，被告核犯刑法第354條之毀損罪乙案
      ，業經本院另案以97年度竹簡字第1167號簡易判決判處被
      告拘役20日、諭知易科罰金折算標準（被告上訴中）等情
      ，有本院97年度竹簡字第1167號簡易判決判1份在卷可憑
      。
（二）次查，上開毀損案件之同一時地，即96年8月29日下午6時
      許、新竹縣竹北市○○街256號之「咖美橙」飲食店，因
      被告持隨身攜帶之雨傘敲破告訴人前揭飲食店之玻璃門上
      玻璃後，惟因告訴人當場發現右腳底流血，經送醫診治後
      ，診斷受有切割傷口0.5公分之傷勢，另對被告提出傷害
      之告訴，亦據本院依職權調閱本院97年度竹簡字第1167號
      簡易案件全卷查核屬實。
（三）本案應審究者，在於告訴人所受之右足底切割傷口0.5公
      分之傷勢，是否因被告之故意傷害行為所造成？經查：
    １、經本院調閱本院97年度竹簡字第1167號簡易案件卷附之
        96年8月29日下午6時30分許，在告訴人所經營之「咖美
        橙」飲食店門口，攝錄被告與告訴人發生爭執經過之錄
        影光碟，當庭勘驗結果：「一、片長4分59秒。二、告
        訴人所指21秒時地，確實有看到被告持雨傘往告訴人左
        小腿部位揮打。三、告訴人所指31秒時地，確實被告有
        揮打告訴人臉部的部位。四、從片長40秒開始之後，告
        訴人與被告2人在屋內吵架，告訴人雙手拉住被告雙手
        ，被告坐在地上掙脫，兩人邊吵邊拉。五、告訴人於4
        分39秒稱『打119，我腳受傷』」等情，業已記明本院
        審判筆錄在卷可查（見本院卷97年12月8日審判筆錄第3
        、4頁）。嗣經本院再度與告訴人確認，究竟在案發當
        時被告有無拿工具或是徒手攻擊告訴人右腳腳底部位？
        之疑義，告訴人徒以「我記得就是畫面的內容，我那有
        時間去記那麼多」等語（見同上審判筆錄第5頁）。從
        而，不論從勘驗結果、告訴人之指訴內容，均無足認定
        告被告有何故意傷害行為而造成告訴人受有右足底切割
        傷口0.5公分之傷勢。
    ２、至告訴人另稱：被告有持雨傘毆打告訴人左小腿部位、
        徒手揮打臉部乙節，惟告訴人有無成傷、傷勢種類、大
        小各為何？均無相關佐證或診斷證明書可資為憑，且被
        告否認傷害行為，從而，告訴人究竟有無因此受傷尚有
        疑義，自不得單憑告訴人之指訴，逕為被告不利之認定
        。
     ３、另公訴人提出之翻拍照片20幀，係翻拍自本院勘驗之
         上開錄影光碟光容，本院不另贅述；雖東元綜合醫院
         診斷證明書1紙足以證人告訴人受有切割傷口0.5公分
         之傷勢，卻無法證明造成受傷之原因。此外，證人即
         告訴人乙○○、其夫甲○○、其女徐羽盈、徐羽禎於
         警詢、偵訊時之證述內容，均著重在案發當時之敲破
         玻璃、爭執、拉扯等混亂過程，查無針對告訴人受到
         右足底切割傷口0.5公分傷勢之具體成因，是依上開指
         訴、證述內容，亦無足證明被告有故意傷害告訴人右
         腳底之故意行為。
（四）綜上所述，尚無證據足資認定告訴人之右足底切割傷口0.
      5公分之傷勢，係因被告之故意傷害行為所致，且本案案
      發時地，被告業已先行敲破大門玻璃，在此情狀之下，告
      訴人受到右足底切割傷之可能性非屬單一，自不能徒以告
      訴人之指訴，將告訴人受傷結果歸咎於被告之故意傷害行
      為所致，甚而論以刑事刑責。此外，復查無其他積極切確
      之證據足資證明被告有何傷害之犯行，既不能證明被告犯
      罪，是揆諸前揭判例之意旨，自應依法為被告無罪判決之
      諭知。
六、據上論斷，應依刑事訴訟法第452條、第301條第1項，判決
    如主文。
本案經檢察官洪裕翔到庭執行職務。
中    華    民    國    97    年    12    月    19    日
                            刑事第三庭法  官    黃美文
以上正本證明與原本無異。
如不服本判決應於收受本判決後10日內向本院提出上訴書狀，其
未敘述上訴理由者，並得於提起上訴後10日內向本院補提理由書
狀 (均須按他造當事人之人數附繕本)「切勿逕送上級法院」。
中    華    民    國    97    年    12    月    19    日
                                      書記官    陳怡芳


司法院資訊處製作；財團法人民間司法改革基金會備份。
